【裁判字號】    90,訴,2152
【裁判日期】    901011
【裁判案由】    違反槍砲彈藥刀械管制條例
【裁判全文】
臺灣臺中地方法院刑事判決                          九十年度訴字第二一五二號
    公  訴  人  臺灣臺中地方法院檢察署檢察官
    被      告  甲○○
右列被告因違反槍砲彈藥刀械管制條例案件，經檢察官提起公訴（九十年度偵字第一  實
四九七三號），本院判決如左：
    主      文
甲○○未經許可，持有可發射子彈具有殺傷力之玩具手槍，處有期徒刑壹年貳月，併
科罰金新台幣玖萬元，罰金如易服勞役，以新台幣玖佰元即銀元參佰元折算壹日。扣
案如附表所示之物，均沒收。
    事      實
一、甲○○於民國（下同）八十九年九月間某日，在台中市第一廣場，以總價新台幣
    （下同）二萬八千元之價格，向不詳姓名成年男子購買可發射子彈具有具殺傷力
    之仿貝瑞塔半自動手槍製造之玩具手槍二支（含彈匣）、具殺傷力改造子彈三十
    二顆、具殺傷力制式九０子彈二顆及手槍主要組成零件之金屬槍管二支後，其即
    未經許可而無故持有上開槍、彈及金屬槍管，並將之藏放於台中市○○區○○街
    二二七巷六弄十五號居所，並於同年月某日，在前開居所外試射過改造子彈二顆
    ，嗣於八十九年十月十一日下午二時許，在台中市○○區○○街二二七巷六弄十
    五號居所為警查獲，並扣得可發射子彈具殺傷力仿貝瑞塔半自動手槍改造玩具手
    槍二枝（含彈匣）、具殺傷力改造子彈三十顆、制式九０子彈二顆及金屬槍管二
    支。
二、案經台中縣警察局霧峰分局報請臺灣臺中地方法院檢察署檢察官偵查起訴。
    理      由
一、訊據被告甲○○固坦承有於右揭時地購買前述槍彈及槍管而於右述時地為警查獲
    等情不諱，惟辯稱伊係因在八十七年底時營造廠被倒債，生意失敗，想不開才買
    槍云云。然查被告係因防身之用始購買前述槍彈，且曾於購買之後試射過二發等
    情，迭據被告於警訊及檢察官偵查中自白不諱，復有搜索扣押證明筆錄、照片及
    現場圖各一紙在卷足資佐證。次查將扣案之前述槍彈送請內政部警政署刑事警察
    局鑑定結果，認扣案「貝瑞塔九二改造手槍二支，均係以仿Ｐ‧ＢＥＲＥＴＴＡ
    廠半自動手槍製造之玩具槍換裝車通之金屬槍管改造而成，滑套及槍身材質為金
    屬，機械性能良好，具發射子彈功能，均認具殺傷力；扣案改造子彈三顆，認均
    係金屬彈殼、彈頭組合而成之土造子彈，採樣十顆試射結果均可擊發，認具殺傷
    力；扣案制式九０子彈二顆，均認係口徑九ｍｍ制式子彈，認均具殺傷力；扣案
    槍管二支，均認係金屬車造之土造槍管。」，有該局八十九年十月二十七日刑鑑
    字第一六一一七九號鑑驗通知書一紙在卷足稽。末查槍管係手槍之主要組成零件
    ，業據內政部八十六年十一月二十四日台八六內警字第八六七０六八三號公告在
    案。綜上所述，本件事證明確，被告犯行洵堪認定。
二、核被告甲○○所為，係犯犯槍砲彈藥刀械管制條例第十一條第四項之未經許可持
    有可發射子彈具有殺傷力之玩具手槍罪、第十二條第四項之未經許可持有子彈罪
    及第十三條第四項之未經許可持有手槍主要組成零件罪。又被告以一行為同時持
    有可發射子彈具有殺傷力之槍枝、子彈及手槍主要組成零件，係一行為觸犯上開
    數罪名之想像競合犯，應依刑法第五十五條之規定，從一重之同條例第十一條（
    起訴書誤載為第十條）第四項之未經許可持有可發射子彈具有殺傷力之玩具手槍
    罪處斷。爰審酌被告犯罪之動機、目的、持有可發射子彈具有殺傷力之槍枝、子
    彈及槍管之數量、對社會治安之影響、未持前開槍彈犯罪及犯罪後態度等一切情
    狀，量處如主文所示之刑，及就罰金部分諭知易服勞役之折算標準，以示懲儆。
    又保安處分係對受處分人將來之危險性所為拘束其身體、自由等之處置，以達教
    化與治療之目的，為刑罰之補充制度。本諸法治國家保障人權之原理及刑法之保
    護作用，其法律規定之內容，應受比例原則之規範，使保安處分之宣告，與行為
    人所為行為之嚴重性、行為人所表現之危險性，及對於行為人未來行為之期待性
    相當。槍砲彈藥刀械管制條例第十九條第一項規定：「犯第七條、第八條、第十
    條、第十一條、第十二條第一項至第三項、第十三條第一項至第三項之罪，經判
    處有期徒刑者，應於刑之執行完畢或赦免後，令入勞動場所，強制工作，其期間
    為三年。」，此項規定不問對行為人有無預防矯治其社會危險性之必要，一律宣
    付強制工作三年，限制其中不具社會危險性之受處分人之身體、自由部分，其所
    採措施與所欲達成預防矯治之目的及所需程度，不合憲法第二十三條所定之比例
    原則。犯上開條例第十九條所定之罪，不問對行為人有無預防矯治其社會危險性
    之必要，一律宣付強制工作三年之部分。犯該條例第十九條第一項所列舉之罪，
    依個案情節符合比例原則部分，固應適用該條例宣告保安處分；至不符合部分而
    應宣告保安處分者，則仍由法院斟酌刑法第九十條第一項規定之要件，依職權為
    之，此經司法院大法官會議第四七一號著有解釋可資參照。查被告於本案僅單純
    持有前開槍、彈及槍管，未曾持以另犯他罪，難認其有犯罪之習慣，或因遊蕩、
    懶惰而觸犯刑章或以犯罪為常業，尚與刑法第九十條第一項所定令入勞動處所，
    施以強制工作之要件有間，本院經參酌前揭司法院大法官會議第四百七十一號解
    釋之意旨，認本案如依同條例第十九條第一項之規定為被告強制工作之諭知，有
    違比例原則，爰不予宣告強制工作。又扣案如附表所示之槍、彈及槍管均為違禁
    物，除附表所示被告自行試射及鑑定時試射完畢之子彈外，應依刑法第三十八條
    第一項第一款之規定宣告沒收之。
據上論斷，應依刑事訴訟法第二百九十九條第一項前段、槍砲彈藥刀械管制條例第十
一條第四項、第十二條第四項、第十三條第四項、刑法第十一條前段、第五十五條、
第四十二條第二項、第三十八條第一項第一款，罰金罰鍰提高標準條例第二條，判決
如主文。
中      華      民      國      九十年      十    月      十一    日
                                          臺灣臺中地方法院刑事第一庭
                                              法  官    簡  賢  坤
右正本證明與原本無異。
如不服本判決，應於判決送達後十日內向本院提出上訴狀，上訴於臺灣高等法院臺中
分院( 須附繕本 )。
                                              書記官
中      華      民      國      九十      年      十    月      十一    日
附錄本案論罪科刑法條全文：
槍砲彈藥刀械管制條例第十一條：
未經許可，製造、販賣或運輸第四條第一項第一款所稱其他可發射金屬或子彈具有殺
傷力之各式槍砲者，處五年以上有期徒刑，併科新臺幣一千萬元以下罰金。
未經許可，轉讓、出租或出借前項所列槍砲者，處三年以上十年以下有期徒刑，併科
新臺幣七百萬元以下罰金。
意圖供自己或他人犯罪之用，而犯前二項之罪者，處無期徒刑或七年以上有期徒刑，
併科新臺幣一千萬元以下罰金。
未經許可，持有、寄藏或意圖販賣而陳列第一項所列槍砲者，處一年以上七年以下有
期徒刑，併科新臺幣七百萬元以下罰金。
第一項至第三項之未遂犯罰之。
槍砲彈藥刀械管制條例第十二條：
未經許可，製造、販賣或運輸子彈者，處一年以上七年以下有期徒刑，併科新台幣五
百萬元以下罰金。
未經許可，轉讓、出租或出借子彈者，處六月以上五年以下有期徒刑，併科新台幣三
百萬元以下罰金。
意圖供自己或他人犯罪之用，而犯前二項之罪者，處三年以上十年以下有期徒刑，併
科新台幣七百萬元以下罰金。
未經許可，持有、寄藏或意圖販賣而陳列子彈者，處五年以下有期徒刑，併科新台幣
三百萬元以下罰金。
第一項至第三項之未遂犯罰之。
槍砲彈藥刀械管制條例第十三條
未經許可，製造、販賣或運輸槍砲、彈藥之主要組成零件者，處三年以上
十年以下有期徒刑，併科新台幣七百萬元以下罰金。
未經許可，轉讓、出租或出借前項零件者，處一年以上七年以下有期徒刑
，併科新台弊五百萬元以下罰金。
意圖供自己或他人犯罪之用，而犯前二項之罪者，處五年以上有期徒刑，
併科新台幣一千萬元以下罰金。
未經許可，持有、寄藏或意圖販賣而陳列第一項所列零件者，第六月以上
五年以下有期徒刑，併科新台幣三百萬元以下罰金。
第一項至第三項之未遂犯罰之。
附表
一、扣案仿Ｐ‧ＢＥＲＥＴＴＡ廠半自動手槍製造之玩具槍貳支（均含彈匣，獲案槍
    枝管制編號為0000000000─５）。
二、扣案改造子彈貳拾顆（被告購買參拾貳顆，自行試射過貳顆，扣得參拾顆，其中
    壹拾顆已於鑑定時試射完畢）及制式九０子彈貳顆。
三、扣案槍管貳支。


司法院資訊處製作；財團法人民間司法改革基金會備份。
